【裁判字號】    99,上易,640
【裁判日期】    990623
【裁判案由】    妨害名譽
【裁判全文】
臺灣高等法院刑事判決                 99年度上易字第640號
上  訴  人
即  被  告  甲○○
選任辯護人  林永勝  律師
上列上訴人因妨害名譽案件，不服臺灣士林地方法院98年度易字
第533號，中華民國99年1月29日第一審判決（起訴案號：臺灣士
林地方法院檢察署98年度偵字第3603號），提起上訴，本院判決
如下：
    主  文
上訴駁回。
甲○○緩刑貳年。
    事  實
一、甲○○係展晟通運股份有限公司（下稱展晟公司）負責人，
    其於民國98年2月2日14時許（起訴書誤植為98年1月12日上
    午11時），在臺北市內湖區○○○路○段180巷54號6樓展晟
    公司辦公室內（當時展晟公司員工仍在辦公且得自由進出之
    情形下），與展晟公司員工乙○○因故發生爭執，甲○○竟
    基於公然侮辱之犯意，在展晟公司員工等特定多數人得共見
    共聞之狀態，公然接續以：「幹你娘」、「操你媽的B」等
    粗鄙言詞辱罵乙○○，致乙○○名譽受有損害。
二、案經乙○○訴由臺北市政府警察局內湖分局報告臺灣士林地
    方法院檢察署檢察官偵查聲請簡易判決處刑。
    理  由
壹、程序部分
    按被告以外之人於審判外之言詞或書面陳述，除法律有規
    定者外，不得作為證據；又被告以外之人於審判外之陳述，
    雖不符第159條之1至第159條之4之規定，但經當事人於審判
    程序同意作為證據，法院審酌該言詞陳述或書面陳述作成時
    之情況，認為適當者，亦得為證據；當事人、代理人或辯護
    人於法院調查證據時，知有第159條第1項不得為證據之情形
    ，而未於言詞辯論終結前聲明異議者，視為有前項之同意，
    刑事訴訟法第159條第1項、第159條之5規定甚明。經查，本
    判決後開所引用之各該被告以外之人於審判外之陳述（包括
    書面陳述），雖屬傳聞證據，惟被告甲○○於原審審理時
    、辯護人及檢察官於本院審理時均表示對證據能力無意見而
    不予爭執，且迄至言詞辯論終結前亦均未聲明異議，本院審
    酌上開證據資料製作時之情況，尚查無違法不當及證明力明
    顯過低之瑕疵，亦認為以之作為證據應屬適當，故揆諸前開
    法律規定與說明，爰逕依刑事訴訟法第159條之5規定，認前
    揭證據資料均例外有證據能力。
貳、實體部分
一、被告甲○○經合法傳喚無正當理由未到庭辯解，惟其於原審
    固坦承有出口「幹你娘」、「操你媽的B」等語之事實，卻
    矢口否認有何公然侮辱犯行，辯稱：當時辦公室內許多員工
    在場，伊上開「幹你娘」、「操你媽的B」話語，不是對告
    訴人說的，上開話語僅係伊之口頭禪，無公然侮辱之意，且
    告訴人提出之錄音光碟有剪接嫌疑云云。然查：
(一)被告曾於上開時、地說出「幹你娘」、「操你媽的B」之事
    實，業據被告供陳在卷，亦據告訴人乙○○於警訊、偵審中
    指訴綦詳（見98年度偵字第3603號卷第5頁、第33頁），復
    有現場錄音光碟附卷可資佐證，而上開錄音光碟，亦經原審
    當庭播放供被告辨識為其本人之對話，並製作勘驗筆錄供被
    告及辯護人核對等情，有原審勘驗筆錄在卷可參（見原審卷
    第38頁至第40頁），堪信屬實。
(二)被告雖以上述情詞置辯，惟經原審當庭勘驗錄音光碟結果（
    見原審卷第38頁至第40頁），該光碟聲音清晰自然，被告之
    話語及其與告訴人乙○○對話內容前後語義連貫，並無造作
    、剪接之情，足認被告口出「幹你娘」、「操你媽的B」時
    ，內心所特定之對象應為告訴人乙○○無誤，被告辯稱錄音
    光碟遭剪接及其上開話語非針對告訴人乙○○所為之辯解，
    均不足取。又被告口出「幹你娘」、「操你媽的B」之語，
    揆諸常情，亦屬辱罵人之惡言，且其於警訊、偵查中均已供
    承係因氣憤而罵告訴人，被告身受高等教育，自知上開言詞
    當非一般日常生活用語，已足以傳達其不屑、輕蔑或攻擊之
    意，客觀上亦足以貶損相對人在社會上所保持之人格及地位
    ，所辯係口頭禪云云，委無足採。
(三)按刑法上所謂「公然」，乃足使不特定人或特定多數人得共
    聞共見之狀態為已足，不以實際上已共聞或共見為必要。徵
    諸本案發生地點係在臺北市內湖區○○○路○段180巷54號6
    樓展晟公司辦公室，被告雖於展晟公司辦公室內辱罵告訴人
    ，惟被告自承當時為上班時間，公司員工都在場等語（見98
    年度偵字第3603號卷第16頁、第33頁），足徵前開辦公室，
    於上班時間內為特定多數人即公司員工得進出之場所，是被
    告出言表示：「幹你娘」、「操你媽的B」，足使特定多數
    人得以共見共聞，亦堪認係公然之狀態無訛。
(四)綜上所述，本件事證明確，被告所辯均屬事後卸責之詞，不
    足採信，其犯行堪以認定，應依法論科。至被告之辯護人聲
    請傳喚證人盧淑妤、石美祝、謝淑芬證明「幹你娘」、「操
    你媽的B」為被告之口頭禪乙節，因本案事證已臻明確，本
    院核無必要，附予說明。
二、核被告所為，係犯刑法第309條第1項之公然侮辱罪。按數行
    為於同時同地或密切接近之時地實施，侵害同一之法益，各
    行為之獨立性極為薄弱，依一般社會健全觀念，在時間差距
    上，難以強行分開，在刑法評價上，以視為數個舉動之接續
    施行，合為包括之一行為予以評價，較為合理，則屬接續犯
    。查被告基於公然侮辱單一犯意，在上開時、地，公然出言
    「幹你娘」、「操你媽的B」以辱罵告訴人，可認被告係在
    密近之時地為前揭犯行，且各次所侵害之法益相同，行為之
    獨立性堪認薄弱，依前開說明，屬接續犯。原審適用刑法第
    309條第1項、第41條第1項前段，刑法施行法第1條之1，審
    酌被告不思以理性解決勞資糾紛，竟於與告訴人發生爭執時
    ，以貶抑名譽、人格及社會評價之言詞，公然侮辱告訴人，
    且迄未與告訴人和解，及其品行、智識程度、生活狀況等一
    切情狀，量處拘役40日，並諭知易科罰金之折算標準，經核
    認事用法俱無不合，量刑亦稱妥適。被告上訴意旨猶執陳詞
    ，否認犯行，為無理由，應予駁回。末查，被告前未曾受有
    期徒刑以上刑之宣告，此有本院被告全國前科紀錄表附卷可
    稽，本院考其素行良好，僅因一時失慮，誤罹刑典，經此起
    訴審判後，當能知所警惕，信無再犯之虞，且被告於本院審
    理期間業與告訴人達成和解，有原法院內湖簡易庭99年度湖
    小字第306號和解筆錄在卷可按，本院認所宣告之刑以暫不
    執行為適當，爰併諭知緩刑2年，以策自新。
三、被告甲○○經合法傳喚，無正當理由未到庭，爰不待其陳述
    ，逕行判決。
據上論斷，應依刑事訴訟法第368條、第371條、刑法第74條第1
項第1款，判決如主文。
本案經檢察官楊秀蘭到庭執行職務
中    華    民    國    99    年    6     月    23    日
                  刑事第十五庭審判長法  官  吳昭瑩
                                    法  官  賴邦元
                                    法  官  蘇隆惠
以上正本證明與原本無異。
不得上訴。
                                    書記官  楊妙恩
中    華    民    國    99    年    6     月    23    日
附錄本案論罪科刑法條之依據：
刑法第309條
公然侮辱人者，處拘役或3百元以下罰金。
以強暴犯前項之罪者，處1年以下有期徒刑、拘役或5百元以下罰
金。

司法院資訊處製作；財團法人民間司法改革基金會備份。
